【裁判字號】    95,交聲,734
【裁判日期】    950804
【裁判案由】    聲明異議
【裁判全文】
臺灣彰化地方法院交通事件裁定         95年度交聲字第734號
原處分機關  交通部公路總局臺中區監理所彰化監理站
異  議  人
即受處分人  甲○○
上列受處分人因違反道路交通管理處罰條例案件，對於交通部公
路總局臺中區監理所彰化監理站民國95年3 月29日所為之處分（
彰監四字第裁64─I00000000 號裁決書），聲明異議，本院裁定
如下：
    主  文
異議駁回。
    理  由
一、聲明異議意旨以：原處分機關以異議人即受處分人甲○○於
    民國93年6 月7 日晚上10時15分，因未領有機車駕駛執照騎
    乘車牌號碼G32 —987 號重型機車，行經彰化縣秀水鄉○○
    路○ 段處，經彰化縣警察局以異議人違反道路交通管理處罰
    條例第21條第1 項第1 款規定，攔截開立彰化縣警察局彰警
    交字第I00000000 號舉發違反道路交通管理事件通知單（下
    稱舉發通知單）舉發，由原處分機關以異議人違反上揭規定
    ，於95年3 月29日以彰監四字第裁64─I00000000 號裁決書
    裁罰新臺幣（下同）9,600 元。然異議人並無收受上揭裁決
    書，嗣於95年7 月27日始得知上情，為此聲明異議云云。
二、按受處分人不服道路交通管理處罰條例第8 條所定主管機關
    所為之處罰者，得於接到裁決書之翌日起20日內，向管轄地
    方法院聲明異議，道路交通管理處罰條例第87條第1 項定有
    明文。又聲明異議應以司法狀紙，敘述異議之理由，提出於
    原處分機關為之，交通法庭認聲明異議不合法律上之程式或
    其異議權已經喪失者，應以裁定駁回之，道路交通案件處理
    辦法第13條、第18條前段亦分別定有明文。又按處理違反道
    路交通管理事件，有關文書之送達程序，依行政程序法之規
    定；送達，不能依前2 條規定為之者，得將文書寄存送達地
    之地方自治或警察機關，並作送達通知書2 份，1 份黏貼於
    應受送達人住居所、事務所、營業所或其就業處所門首，另
    1 份交由鄰居轉交或置於該送達處所信箱或其他適當位置，
    以為送達。前項情形，由郵政機關為送達者，得將文書寄存
    於送達地之郵政機關，違反道路交通管理事件統一裁罰基準
    及處理細則第5 條、行政程序法第74條第1 項、第2 項著有
    明文。
三、經查：
  (一)異議人於上揭時、地，因未領有機車駕駛執照騎乘前揭重型
    機車，經彰化縣警察局以異議人違反道路交通管理處罰條例
    第21條第1 項第1 款規定，開立彰化縣警察局彰警交字第I0
    0000000 號舉發通知單舉發之事實，此有前揭舉發通知單影
    本1 紙附卷可稽，是上揭事實，應堪認定。
  (二)異議人之原住所係位於彰化縣彰化市○○路○ 段153 號10樓
    之9 ，嗣於95年5 月2 日遷移至彰化縣彰化市○○路○ 段95
    巷25號12樓之事實，此有個人基本資料查詢結果、全戶戶籍
    資料查詢結果各1 紙、遷徙紀錄資料查詢結果2 紙（參見本
    院卷宗）附卷可參。另原處分機關以異議人違反道路交通管
    理處罰條例第21條第1 項第1 款規定，於95年3 月29日以彰
    監四字第裁64─I00000000 號裁決書裁罰9,600 元後，乃製
    作裁決書，委託郵政機關按其原住所（即彰化縣彰化市○○
    路○ 段153 號10樓之9） 送達，嗣因郵政機關未獲會晤本人
    ，亦無受領文書之同居人、受雇人或應受送達處所接收郵件
    人員，無法依行政程序法第72條、第73條之規定送達，郵務
    人員則於95年4 月1 日，依行政程序法第74條第1 、2 項規
    定，製作送達通知書1 份黏貼於受應受送達人住所門首，1
    份置於該受送達處所信箱，並於95年4 月3 日將上開文書寄
    存於彰化光復路郵局等情，此有交通部公路總局臺中區監理
    所彰化監理站95年8 月2 日中監彰字第0950102300號函檢附
    之上揭裁決書、送達證書影本各1 紙附卷可參。從而，本件
    逕行舉發後，原處分機關確依行政程序法相關規定，將裁決
    書送達異議人原住所地，該送達程序自屬合法無疑。而郵政
    機關依行政程序法第74條第1 、2 項規定為寄存送達者，無
    論應受送達人實際上於何時受領文書，均以寄存之日視為收
    受送達之日期，發生送達效力，是本件裁決書應於95年4 月
    3 日完成寄存送達在彰化光復路郵局時，即發生送達之效力
    ；況異議人係於前揭送達生效後，另於95年5 月2 日始遷移
    住所至彰化縣彰化市○○路○ 段95巷25號12樓處，是本件裁
    決書業已合法送達與異議人，應可認定。異議人上揭辯詞，
    認為其並未實際收受裁決書云云，尚有誤會。
  (三)本件裁決書業於95年4 月3 日寄存送達在彰化光復路郵局即
    發生送達效力，已如前述，異議人如對原處分機關前開裁決
    不服欲提起異議，依照上述說明，其20日之異議期間應自95
    年4 月4 日（即寄存送達裁決書之翌日）起至95年4 月23日
    止；另異議人之住所係位於彰化縣彰化市，非居住於處罰機
    關即交通部公路總局臺中區監理所彰化監理站所在之彰化縣
    花壇鄉，但居住於本院之管轄區域內，依法院訴訟當事人在
    途期間標準第4 條之規定，應依同標準第2 條第1 款之地方
    法院在途期間欄所載之日數即2 日，扣除在途期間。是異議
    人至遲應於95年4 月25日向原處分機關提出聲明異議狀，方
    屬合法，然異議人竟遲至95年7 月28日始向原處分機關提出
    聲明異議狀等情，此有蓋有原處分機關收文專用章之異議人
    聲明異議狀1 份在卷可稽，顯已逾前揭20日之異議期間。從
    而，依照前開法條規定及說明，本件異議人逾期始聲明異議
    ，其異議權業已喪失，且屬不得補正，依法自應予以駁回。
據上論斷，應依道路交通案件處理辦法第18條，裁定如主文。
中    華    民    國    95    年    8     月    4     日
                  交通法庭            法  官  唐中興
以上正本證明與原本無異。
如不服本裁定，應於裁定送達後五日內向本院提出抗告狀 (須附
繕本 )。
中    華    民    國    95    年    8     月    4     日
                                      書記官  施惠卿


司法院資訊處製作；財團法人民間司法改革基金會備份。
